【裁判字號】    92,易,403
【裁判日期】    920919
【裁判案由】    妨害公務
【裁判全文】
臺灣新竹地方法院刑事判決                          九十二年度易字第四三號
    公  訴  人  臺灣新竹地方法院檢察署檢察官
    被      告  丁○○
右列被告因妨害公務案件，經檢察官提起公訴（九十二年度偵字第二二七一號），本
院判決如左：
    主  文
丁○○無罪。
    理  由
一、公訴意旨略以：被告丁○○因違反槍砲彈藥刀械管制條例等案件，為台灣桃園地
    方法院暨檢察署通緝中，猶不知悔改，竟於民國九十一年十二月十三日晚上八時
    許，駕駛車號ＬＷ—二八二０號自小客車，攜帶改造手槍三枝、改造半自動衝鋒
    槍一枝、改造子彈四十五顆、海洛因、安非他命一大包及偽鈔十三張等物（所涉
    違反毒品危害防制條例等案件部分，另案偵辦），行經新竹市○區○○路九九巷
    五一號前，為警員甲○○與丙○○駕駛車號七Ｕ—七七一一號自小客車跟蹤發現
    ，被告丁○○駛入該巷後，適該巷為死巷，甲○○先電請支援，再下車站在被告
    丁○○所駕車輛左前車頭前方，此時，警員乙○○亦趕至現場，站在被告丁○○
    車輛右前車頭前方，經警員甲○○表明身分，同時被告丁○○迴車欲出巷子，明
    知甲○○等人均係依法令執行公務之警員，竟不理會，反駕車朝警員甲○○衝撞
    ，警員甲○○緊接對空鳴槍，被告丁○○仍未停止，繼續行駛，警員甲○○再朝
    被告丁○○車輛駕駛座後方輪胎開槍，被告丁○○亦不聽制止，後所駕車輛擦撞
    警員丙○○所駕車輛後卡住（毀損部分未據告訴），被告丁○○仍試圖加油逃逸
    ，警員甲○○等人復朝被告車輛排檔桿方向開槍，被告丁○○始為警制伏，因認
    被告所為係犯刑法第一百三十五條第一項之妨害公務罪嫌云云。
二、按犯罪事實應依證據認定之，無證據不得推定其犯罪事實。又不能證明被告犯罪
    者，應諭知無罪之判決，刑事訴訟法第一百五十四條、第三百零一條第一項分別
    定有明文。又事實之認定，應憑證據，如未能發現相當證據，或證據不足以證明
    ，自不能以推測或擬制之方法，為裁判基礎（最高法院四十年臺上字第八六號判
    例參照）；且認定事實所憑之證據，其為訴訟上之證明，須達於通常一般人均不
    致有懷疑，而得確信其為事實之程度者，始得據為有罪之認定，倘其證明尚未達
    到此一程度而有合理之懷疑存在時，尚難為有罪之認定基礎；另苟積極證據不足
    以為不利於被告事實之認定，即應為有利於被告之認定，更不必有何有利之證據
    （最高法院三十年上字第八一六號、四十年台上字第八六號、七十六年台上字第
    四九八六號判例參照），且刑法第一百三十五條之妨害公務罪，必須行為人認識
    其人為依法執行職務之公務員，且正在依法執行職務之時，施以強暴脅迫，始克
    成立，若公務員雖係依法執行職務而不足以辨識其為執行職務之公務員，對之強
    暴脅迫，雖可成立他罪，要與該條之構成要件有間，先予敘明。
三、訊據被告丁○○堅決否認有何妨害公務犯行，辯稱：事故地點為死巷，不可能衝
    撞警察，且警察一到，未表明身分即開槍，伊可能緊張誤踩油門，車輛始往前衝
    撞，事後車輛撞擊丙○○所駕車輛後卡住，此時聽見張逸敏小隊長說：「不要開
    槍，丁○○已中彈」等語，才知對方為警察，並不知其等在執行公務，無妨害公
    務之意等語。公訴人認被告涉有前開犯行，係以證人即查獲本件之警員甲○○、
    丙○○、乙○○、張逸敏、呂學基、張益禎之證述，被告車輛內搜獲毒品、槍彈
    及偽鈔等物，及使用警械報告表、現場圖示、照片等為據。
四、經查：
（一）本件起訴書記載之犯罪時間為「九十一年十二月十三日晚上八時許」，惟依新
      竹市警察局第一分局刑事案件報告書、解送人犯報告書影本及九十一年十二月
      三日十一時四十分許在新竹市馬偕醫院製作之被告筆錄影本等記載，事故發生
      之時間應為「九十一年十二月二日十三時二十分許」，且被告於經緝獲後之九
      十一年十二月十三日業經送臺灣桃園看守所附設勒戒所觀察勒戒中，有臺灣高
      等法院被告全國前案紀錄表在卷可參，故起訴書所載之犯罪時間顯係誤載，先
      予敘明。
（二）本件執行勤務警員當日係著便服，且所駕駛之車牌號碼七Ｕ—七七一一號自小
      客車上並未有任何執行勤務之標示，被告為警發現行蹤時係在車上，當時被告
      所駕駛車輛之車窗並未打開，業經證人即警員甲○○及丙○○結證在卷（參本
      院卷第四十五至四十七頁），故僅由外觀實無法判斷前揭車輛係屬警用車，是
      在員警未表明身分前，被告應無從知悉係警察正在執行公務甚明。
（三）又證人甲○○於本院結稱當時下車向被告告知係警員等語，而證人丙○○經本
      院隔離訊問時，則結稱當日伊在車上，證人甲○○下車後，一邊拿槍一邊出示
      證件等語，顯然在車上之證人丙○○所述之當時情形與下車執勤之證人甲○○
      證述之下車時係以口頭告知係警員之供述稍有差異，當以實際執勤之證人甲○○之證述較為可採，然再參以前述之被告當時係緊閉車窗，且警員所駕駛車輛
      自外觀無法辨識係警車等情，則縱使在場之警員當時曾以言詞表示係警察，亦
      難期待於緊閉車窗中之被告得聽見，故依證人甲○○之證述，尚不足為被告明
      知攔車之人為警員並在執行勤務中甚明。
（四）又事故現場為死巷，被告所駕駛之車輛遇警員所駕駛車輛時為面對面，亦據警
      員丙○○結證在卷，並有附卷之現場圖及現場相片影本附卷可稽，則被告既係
      於死巷中突然發現正面有不明車輛靠近，則避開並自車輛旁駛出，或倒車再往
      前開，均顯係一般人避免碰撞之正常反應，再參以當時警員於被告未停車後隨
      即開槍射擊被告之情形，衡以常情，被告自有受驚嚇而無法控制車輛致車輛擦
      撞警員駕駛車輛之行為，此顯係意料外之結果，要難認被告有撞擊警車之故意
      ，是無法據此即推認被告有利用撞擊警車以達脫逃之意圖，故被告既非故意駕
      車衝撞警員或警車，即未能指其有對執勤警員施以強暴之故意。
（五）再參以本件事故發生處所之巷道不寬，當時路旁尚停有另部車輛，亦有前開現
      場圖附卷可參，而依警員甲○○、丙○○及乙○○等人證述之當時查獲被告情
      形，被告若有駕車衝撞警員之犯意，則立於被告車前之警員豈可能未受有傷害
      ？又豈可能得立即持槍射擊？且未撞及在旁之車輛及警員所駕駛之車輛？顯然
      被告辯稱當時係誤踩油門之詞尚非不可採信。
（六）末參以本件證人甲○○開槍射擊時對空鳴槍外，並朝被告車輛駕駛座後方輪胎
      開槍，亦經證人甲○○結證在卷，則參以常情，被告所駕駛車輛自因該射擊而
      無法控制，其後擦撞證人丙○○所駕車輛部分，當非故意為之。
（七）是本案尚未達於通常一般之人均不致有所懷疑，得確信其為真實之程度，而有
      合理性懷疑之存在，本院無從形成有罪之確信。此外，復查無其他積極證據，
      足證被告確有何妨害公務犯行，既不能證明其犯罪，自應依法為被告無罪之諭
      知。
據上論斷，應依刑事訴訟法第三百零一條第一項，判決如主文。
本案經檢察官鍾曉亞到庭執行職務。
中      華      民      國      九十二      年      九    月    十九    日
臺灣新竹地方法院刑事第二庭
                                    法  官  王紋瑩
右正本證明與原本無異。
如不服本判決，應於判決送達後十日內向本院提出上訴狀( 應附繕本 )，上訴於
臺灣高等法院。
                                    書記官  馮玉玲
中      華      民      國      九十二      年      九    月    十九    日


司法院資訊處製作；財團法人民間司法改革基金會備份。
